【裁判字號】    97,財管,16
【裁判日期】    970526
【裁判案由】    指定遺產管理人
【裁判全文】
臺灣屏東地方法院民事裁定              97年度財管字第16號
聲  請  人  新利資產管理股份有限公司
法定代理人  甲○○○
上列聲請人聲請選任被繼承人丙○遺產管理人事件，本院裁定如
下：
    主  文
選任黃政雄律師為被繼承人丙○（男，民國17年11月10日出生，
身分證統一編號：Ｚ000000000號，最後住所地為屏東縣九如鄉○
○村○○路77巷10號，民國92年5 月15日死亡）之遺產管理人。
聲請程序費用新台幣壹仟元由被繼承人丙○之遺產負擔。
    理  由
一、聲請意旨略以：被繼承人丙○生前向第三人臺灣土地銀行股
    份有限公司借款，尚有新台幣3,970,050 元未為清償，其於
    民國92年5 月15日死亡。被繼承人丙○死亡後，其全部繼承
    人皆已死亡或拋棄繼承，其親屬會議復未於繼承開始後1 個
    月內選定遺產管理人。嗣第三人臺灣土地銀行股份有限公司
    於將其對被繼承人丙○之債權、擔保物權及一切從屬權利移
    轉讓與予聲請人，聲請人復依金融機構合併法第15條第1 項
    第1 款、第18條第3 項之規定，將上開情事於95年8 月17公
    告於臺灣新生報全國版第8 版，是該債權已合法移轉，聲請
    人係利害關係人，為此聲請選任被繼承人丙○之長男乙○○
    擔任被繼承人之遺產管理人，以利聲請人與被繼承人間之強
    制執行事件得順利執行等語。
二、按繼承開始時，繼承人有無不明者，而無親屬會議，或親屬
    會議未於1 個月內選定遺產管理人者，利害關係人得聲請法
    院選任遺產管理人，並由法院依公示催告程序，定6 個月以
    上之期限，公告繼承人，命於期限內承認繼承，民法第1177
    條、第1178條分別定有明文。此為關於無人承認繼承之規定
    。又先順序繼承人均拋棄其繼承權時，由次順序之繼承人繼
    承，其次順序繼承人有無不明或第四順序之繼承人均拋棄其
    繼承權者，準用關於無人承認繼承之規定，民法第1176條第
    6 項亦有明文。
三、經查，被繼承人丙○於92年5 月15日死亡，其各順位繼承人
    均已拋棄繼承或死亡，被繼承人已無民法第1138條所列各順
    序之繼承人等情，業據聲請人提出本院惠家協字第09600266
    52號函影本、繼承系統表、戶籍謄本等件附卷可稽，並經本
    院依職權調閱92年度繼字第348 、368 、369 、370 、371
    、389 、503 、514 、533 號拋棄繼承民事卷審閱無誤，依
    前開民法第1176條第6 項規定，自應準用關於無人承認繼承
    之規定。而被繼承人丙○之親屬會議並未於死亡發生之日起
    1 個月內選定遺產管理人呈報法院，聲請人主張其係利害關
    係人，亦據其提出本院94年度執字第5773號債權憑證、債權
    讓與證明書、95年8 月17日臺灣新生報全國版第8 版新聞紙
    等件影本為證，堪信為真實，是依前開規定，聲請人聲請法
    院選任遺產管理人，經核尚無不合。本院審酌被繼承人丙○
    之繼承人均已死亡或聲明拋棄繼承，應無擔任遺產管理人之
    意願，又無其他適當之人擔任遺產管理人等情，另審酌黃政
    雄律師乃屏東律師公會成員，具備法律專才，與聲請人及被
    繼承人間均無何利害關係，能勝任遺產管理人一職，爰選任
    黃政雄律師為被繼承人丙○之遺產管理人。
四、依非訟事件法第24條第1 項、第157 條，裁定如主文。
中    華    民    國    97    年    5     月    26    日
                      家事法庭法  官  林雅莉
以上正本係照原本作成。
如不服本裁定應於送達後10日內向本院提出抗告狀，並繳納抗告
費新臺幣1,000元。
中    華    民    國    97    年    5     月    27    日
                              書記官  胡世瑩


司法院資訊處製作；財團法人民間司法改革基金會備份。
